臺灣嘉義地方法院民事裁定
                                   109年度家聲抗字第24號
抗  告  人  張盧夜合


            魏均陵  


            魏珊妮  


            陳怡均  


            陳亞中  

共同代理人  陳崇善律師
上列抗告人因聲請拋棄繼承事件，對於民國109 年9 月15日本院
109 年度繼字第877 號民事裁定提起抗告，本院第二審合議庭裁
定如下：
    主    文
原裁定關於駁回抗告人之拋棄繼承部分廢棄。
抗告人聲明拋棄對於被繼承人盧養之繼承權，准予備查。
聲請及抗告程序費用均由被繼承人盧養之遺產負擔。
    理    由
一、抗告人於原審聲請意旨略以：抗告人與訴外人魏新燃為被繼
    承人盧養（女，民國00年0 月0 日生，身分證統一編號：Z0
    00000000號，生前住嘉義縣○○鄉○○村00鄰○○○○000號，下稱
    被繼承人）之子女、孫子女，因被繼承人已於109年4 月15
    日死亡，抗告人與訴外人魏新燃自願拋棄繼承，並提出被繼
    承人除戶戶籍謄本、繼承系統表、抗告人與訴外人魏新燃現
    戶戶籍謄本、印鑑證明等文件，爰依法聲明拋棄繼承，請求
    准予備查等語。
二、原審裁定意旨略以：
（一）抗告人與訴外人魏新燃為被繼承人之子女、孫子女，均為
      繼承人，被繼承人於109 年4 月15日死亡等情，有被繼承
      人除戶戶籍謄本、繼承系統表、抗告人及訴外人魏新燃現
      戶戶籍謄本等件在卷可查。因此，訴外人魏新燃於法定期
      間內聲明拋棄繼承部分，核無不合，應准予備查。
（二）然抗告人張盧夜合、魏珊妮雖提出印鑑證明，然所附之印
      鑑證明上所載申請目的分別為「不動產登記」、「被繼承
      人盧養之遺產繼承等事宜」，則抗告人張盧夜合、魏珊妮
      是否有拋棄繼承之真意不明；抗告人魏均陵未提出戶籍謄
      本，無從確認抗告人魏均陵與被繼承人間之親屬關係；又
      抗告人陳怡均、陳亞中於聲請狀中雖有蓋用印文，並有代
      理人陳崇善律師之印文，此有民事委任狀1 紙附卷，惟拋
      棄繼承權，屬於一身專屬之身分行為，應由拋棄繼承權人
      以意思表示為之，原則不得代理，應補正印鑑證明。
（三）原審於109 年7 月15日以嘉院聰家立109 繼字第877 號函
      通知抗告人補正，該補正通知已於同年7 月20日合法送達
      ，有送達證書附卷可供證明。但抗告人逾期均未補正，抗
      告人既未能證明確有拋棄繼承之真意，而駁回抗告人之聲
      請。
三、抗告人抗告意旨略以：
（一）被繼承人於109 年4 月15日死亡，抗告人為被繼承人之合
      法繼承人，抗告人自願拋棄繼承權，卻遭原審以法律所未
      規定之要求等相責於抗告人，並駁回抗告人拋棄繼承之聲
      請。惟關於抗告人張盧夜合、魏珊妮部分，其印鑑證明純
      粹係因為辦理時不諳法令所致，被繼承人名下並無任何不
      動產，僅有與林務局嘉義林管處之租賃契約，何來不動產
      登記之需求? 所謂「遺產繼承等事宜」，解釋上亦應該包
      括繼承人經思考後決定選擇拋棄繼承，方為妥適，況且該
      等印鑑證明與印文確實可以證明該等印章確實係其本人之
      印信；其兩人既已經央請家中晚輩陳崇善律師協助提出，
      則如何能謂真意不明。
（二）關於抗告人魏均陵部分，雖未提出戶籍謄本，然從卷內其
      他資料應可知悉，倘原審法院仍認有疑慮，尚可依職權調
      取戶政資料以為比對，原審捨此不為，遽為駁回之裁定，
      顯然有誤。
（三）關於抗告人陳怡均、陳亞中部分，雖委任代理人，但是，
      本人亦已經授權律師協助蓋用印章以確認其本人之真意，
      並無任何所謂「代理」為身分行為之情形，此部分原審之
      見解，容有違誤，爰提起本件抗告。
（四）聲明：１、原裁定關於抗告人部分廢棄。２、上前開廢棄部
      分，抗告人之聲請，准予備查。３、抗告裁判費用由原審
      法官負擔。
四、得心證之理由：
（一）按繼承人得拋棄其繼承權。前項拋棄，應於知悉其得繼承
      之時起3 個月內，以書面向法院為之，民法第1174條第1
      項、第2 項分別定有明文。又按非訟事件之聲請，不合程
      式或不備其他要件者，法院應以裁定駁回之。但其情形可
      以補正者，法院應定期間先命補正；家事非訟事件，除法
      律別有規定外，準用非訟事件法之規定，非訟事件法第30
      條之1 及家事事件法第97條亦分別定有明文。是以，拋棄
      繼承事件，係屬非訟事件，法院對於繼承人以書面所為拋
      棄之表示，雖無庸作實體上之審究，但有關非訟事件之程
      序上事項，仍應作形式上審查，如管轄之有無，當事人能
      力、訴訟能力之有無、由代理人聲請者，其代理權之有無
      、非訟事件費用之繳納、非訟事件之書狀是否合於法定之
      程式等項，其有欠缺得依非訟事件法補正者，應命補正，
      逾期不補正，法院得以裁定駁回。
（二）經查，被繼承人已於109 年4 月15日死亡，抗告人張盧夜
      合、魏均陵（原名魏玉坩）、魏珊妮（原名魏女雪）分別
      係被繼承人次女、四女及五女，而被繼承人之三女魏銀箱
      已於86年12月23日死亡，由女兒即抗告人陳怡均、陳亞中
      代位繼承其應繼分，抗告人於109 年7 月13日向本院聲請
      拋棄對被繼承人之繼承權等情，業據抗告人於原審提出除
      戶戶籍謄本、繼承系統表、抗告人之現戶戶籍謄本及民事
      聲請狀等件在卷可憑（見原審卷第9 至24頁、第7 頁），
      堪認為真。
（三）惟查，抗告人於原審未繳交聲請費，抗告人陳怡均、陳亞
      中未提出印鑑證明；抗告人張盧夜合、魏珊妮雖有提出印
      鑑證明，然所附之印鑑證明上所載申請目的分別為「不動
      產登記」、「被繼承人盧養之遺產繼承等事宜」，則抗告
      人陳怡均、陳亞中、張盧夜合、魏珊妮是否有拋棄繼承之
      真意不明；抗告人魏均陵未提出戶籍謄本，無從確認抗告
      人魏均陵與被繼承人間之親屬關係；經原審於109 年7 月
      15日，以嘉院聰家立109 繼字第877 號函，通知抗告人之
      共同代理人於文到5 日內補正，該補正通知已於同年7 月
      20日合法送達抗告人之共同代理人，有原審補正通知及送
      達證書附於原審卷可參（原審卷第75頁、第95頁）。然抗
      告人僅於109 年7 月21日補繳聲請費新臺幣1 千元外，其
      他部分均未補正，有本院收狀資料查詢清單、收文資料查
      詢清單附於原審卷可參（原審卷第81頁至第87頁），並經
      本院調閱上開卷宗核閱無誤，足認抗告人確實未依原審補
      正通知函補正相關資料。
（四）抗告人張盧夜合、魏珊妮於原審提出之印鑑證明上所載申
      請目的分別為「不動產登記」、「被繼承人盧養之遺產繼
      承等事宜」，此有印鑑證明二份在卷可參（原審卷第31頁
      、第35頁）。足認，抗告人張盧夜合、魏珊妮於原審提出
      之印鑑證明並非作為拋棄繼承之用，則抗告人張盧夜合、
      魏珊妮是否有拋棄繼承之真意?確實不明；又被繼承人之
      四女為「魏玉坩」，此有戶籍謄本附於原審卷可參（原審
      卷第16頁），則抗告人魏均陵是否即是「魏玉坩」?亦無
      抗告人魏均陵之相關戶籍謄本可供查證，致無從認定。是
      以，原審為探求抗告人張盧夜合、魏珊妮之真意，並確認
      抗告人魏均陵是否為被繼承人之四女，通知抗告人之共同
      代理人限期補正上開欠缺，抗告人於109 年7 月20日收受
      原審通知補正函，僅補繳聲請費用，其他部分仍逾期未補
      正，原審迨109 年9 月15日查無抗告人之補正狀，方裁定
      駁回，依首揭規定，原審駁回抗告人之聲請，尚無不合。
（五）本件抗告人雖於原審通知補正後逾期不補正，為原審裁定
      駁回，惟抗告人於原審裁定後，既於法定期間內提起抗告
      ，抗告人張盧夜合、魏均凌及魏珊妮到庭表明確有為本件
      拋棄繼承之意，而抗告人魏均陵原名魏玉坩等情（見本院
      110 年1 月7日訊問筆錄）並有抗告人魏均陵之戶籍謄本
      在卷可參。而抗告人陳怡均、陳亞中確於原審委請代理人
      向本院聲明拋棄繼承，並提出台北地方法院所屬民間公證
      人證明書，足證其二人確有為本件拋棄繼承之意。是以，
      前開得補正事項已補正，抗告人於原審聲請拋棄繼承應認
      合法。
（六）綜上所述，抗告意旨指摘原裁定不當，求予廢棄改判，為
      有理由，應予准許。爰廢棄原裁定關於駁回抗告人拋棄繼
      承之聲請，並就抗告人聲明拋棄對於被繼承人盧養之繼承
      權，准予備查，爰裁定如主文第2 項所示。
五、末按，拋棄繼承為合法者，法院應予備查，通知拋棄繼承人
    及已知之其他繼承人，並公告之，家事事件法第132 條第2
    項訂有明文。是以，抗告人於109 年7 月13日向本院聲請拋
    棄繼承權既經准予備查，原審自應按前述規定，依職權通知
    已知之其他繼承人，併此敘明。
六、據上論結，本件抗告為有理由，依家事事件法第97條、第12
    7 條第4 項，非訟事件法第46條，民事訴訟法第492 條，裁
    定如主文。
中　　華　　民　　國　　110 　年　　1 　　月　　20　　日
                  家事法庭  審判長  法  官  洪挺梧
                                    法  官  葉南君
                                    法  官  柯月美
以上正本係照原本作成。
本裁定除以適用法規顯有錯誤為理由外，不得再抗告。如提起再
抗告，應於收受送達後10日內委任律師為代理人向本院提出再抗
告狀，同時表明再抗告理由。
中　　華　　民　　國　　110 　年　　1 　　月　　20　　日
                                    書記官  林玫熹